【裁判字號】    98,消債聲,18
【裁判日期】    980910
【裁判案由】    聲請清算免責
【裁判全文】
臺灣臺北地方法院民事裁定            98年度消債聲字第18號
聲  請  人
即  債務人  甲○○
                        1-1.
上列當事人間聲請消費者債務清理事件，本院裁定如下：
    主  文
債務人甲○○不免責。
    理  由
一、聲請意旨略以：伊原任職正協營造有限公司業務一職，每月
    薪資約新臺幣（下同）2 萬元，並得領取低收入戶補助款每
    月11,316元，惟於民國98年3 月10日遭公司解聘，因伊前於
    97 年4月已領取過失業補助金，依法未滿一年不得再領取失
    業補助，一家四口僅靠每月11,316元之低收入戶補助度日；
    復以伊於聲請清算前兩年間可處分所得扣除自己及依法應受
    其扶養者所必要生活費之數額尚有不足，自與本條例第133
    條規定不免責之要件不符，亦無同條例第134 條所列各項規
    定等語，爰依第132 條規定聲請免責等語。
二、按法院為終止或終結清算程序之裁定確定後，除別有規定外
    ，應以裁定免除債務人之債務，消費者債務清理條例（下稱
    本條例）第132 條定有明文。又法院裁定開始清算程序後，
    債務人有薪資、執行業務所得或其他固定收入，而普通債權
    人之分配總額低於債務人聲請清算前二年間，可處分所得扣
    除自己及依法應受其扶養者所必要生活費用之數額者，法院
    應為不免責之裁定，但債務人證明經普通債權人全體同意者
    ，不在此限，復為本條例第133 條所明定。另債務人有下列
    各款情形之一者，法院應為不免責之裁定，但債務人證明經
    普通債權人全體同意者，不在此限：(一)於七年內曾依破產法
    或本條例規定受免責；(二)隱匿、毀損應屬清算財團之財產，
    或為其他不利於債權人之處分；(三)捏造債務或承認不真實之
    債務；(四)因浪費、賭博或其他投機行為，致財產顯然減少或
    負擔過重之債務，而生開始清算之原因；(五)於清算聲請前一
    年內，已有清算之原因，而隱瞞其事實，使他人與之為交易
    致生損害；(六)明知已有清算原因之事實，非基於本人之義務
    ，而以特別利於債權人中之一人或數人為目的，提供擔保或
    消滅債務；(七)隱匿、毀棄、偽造或變造帳簿或其他會計文件
    之全部或一部，致其財產之狀況不真確；(八)故意於財產及收
    入狀況說明書為不實之記載，或有其他故意違反本條例所定
    義務之行為，亦為本條例第134條所明定。
三、經查：債務人聲請消費者債務清理事件，前經本院裁定自98
    年4 月20日起開始清算程序並同時終止清算程序確定在案，
    經調閱本院98年度消債清字第35號民事裁定屬實。債務人雖
    陳其於本院裁定開始清算後，並無薪資、執行業務所得或其
    他固定收入，且亦無本條例第134 條所列各款之情形，應為
    免責之裁定云云，惟本院函請各債權人就債務人應否免責表
    示意見，據債權銀行所提供債務人之消費明細以觀，債務人
    自92年12月17日至93年6 月23日期間，消費內容除一筆為繳
    交牌照稅外，其餘14筆皆為以銷售非生活必需商品為主之購
    物平臺東森得意購股份有限公司，共計消費金額22,785元（
    1,020 ×7 ＋2,235 ×7 ＝22,785），有慶豐銀行信用卡消
    費明細在卷可查（見本院卷第38-1頁）；又93年10月6 日有
    中華航空股份有限公司15,5 79 元消費一筆，有卷附富邦銀
    行信用卡消費明細資料可查（見97執消債更78號第51頁）；
    另94年8 月11日至95年8 月9 日期間，亦有全虹通信分12期
    付款共14,900元（841 ＋827 ×11＋4,962 ＝14,900）、科
    紀視聽器材有限公司三筆共18,500元（15,000＋1,000 ＋2,
    500 ＝18,500）、中華民國玉石協會1,500 元等消費紀錄，
    有中國信託信用卡客戶消費明細在卷可考（見本院卷第47-5
    9 頁），核其消費內容，顯已逾一般日常生活之合理花費而
    有過度享受、浪費奢侈之情。徵以債務人於財產及收入狀況
    說明書自承其94、95二年度之每月平均薪資所得為43,750元
    （見97消債更531 號第9 頁），扣除自己每月必要生活支出
    及依法應受扶養之人生活必要支出，每月應尚有剩餘財產以
    供花用【計算式：43,750－14,881（自己）－14,881/2（女
    ）－14,881/2（女）－4,960 （父）＝9,028 ，見同上卷第
    11頁】，惟其竟於無正當理由之情狀下，累積小額無擔保債
    務金額至協商時已高達1,577,038 元，有卷附無擔保債務還
    款計畫可查（見97消債更531 號第14頁），是可推認債務人
    上開債務形成之原因係因浪費奢侈所造成。而債務人未衡量
    自身是否仍有充分之償債能力而持續使用信用卡消費，足徵
    債務人於清償能力不足之情形下，猶未撙節開銷，據實控制
    支出，避免不必要之花費以降低負債，則其恣意花費任令債
    務增加至難以負擔而終致不能清償，自堪認係因奢侈、浪費
    之行為而導致負擔過重之債務。再者，債務人自清算程序開
    始即同時停止清算程序，是債權人於此清算程序中並未獲得
    分配，徵以債務人係出生於民國45年，堪稱正值壯年時期，
    其日後之生產力及經濟能力尚非無法期待，自無予以免責之
    必要。此外，債務人又無法證明其業經普通債權人全體之同
    意，則依上說明，本件債務人不得免責，爰裁定如主文。
中    華    民    國    98    年    9     月    10    日
              民事第四庭    法      官  鄧德倩
上為正本係照原本作成
如不服本裁定，應於裁定送達後10日內，以書狀向本院提出抗告
，並繳納抗告費新臺幣1 千元
中    華    民    國    98    年    9     月    10    日
                            書  記  官  林孔華


司法院資訊處製作；財團法人民間司法改革基金會備份。
